臺灣板橋地方法院刑事判決             100年度訴字第2679號
公  訴  人  臺灣板橋地方法院檢察署檢察官
被      告  蔡晉祥
上列被告因違反毒品危害防制條例案件，經檢察官提起公訴（10
0 年度毒偵字第6428號），嗣因被告就被訴事實為有罪之陳述，
本院告知被告簡式審判程序之旨，並聽取當事人之意見後，裁定
改由受命法官獨任依簡式審判程序進行，判決如下：
    主  文
蔡晉祥施用第一級毒品，累犯，處有期徒刑玖月。扣案海洛因殘
渣袋伍只內之微量海洛因均沒收銷燬之；上開海洛因之外包裝袋
伍只、注射針筒壹支、分裝袋玖拾肆只均沒收。
    事  實
一、蔡晉祥前因施用第一級毒品案件，經本院以91年度毒聲字第
    2363號裁定送觀察、勒戒後，認無繼續施用毒品之傾向，於
    民國91年8 月20日執行完畢出所，並由臺灣板橋地方法院檢
    察署檢察官以91年度毒偵字第2036號為不起訴處分確定。惟
    其於上開觀察、勒戒執行完畢釋放後5 年內，復因於96年8
    月8 日施用第一級毒品案件，經本院以96年度訴字第3498號
    刑事判決判處有期徒刑7 月，後因撤回上訴而確定；又因竊
    盜案件，經本院以96年度易字第3664號刑事判決判處有期徒
    刑4 月，後因撤回上訴而確定。經入監接續執行上開各罪刑
    期後，嗣於98年4 月11日縮刑期滿執行完畢。詎其猶不知悔
    改，復基於施用第一級毒品海洛因之犯意，於100 年9 月12
    日凌晨5 時許，在其位於新北市○○區○○路50巷1 弄20之
    2 號之住處內，以將海洛因粉末摻水稀釋後，再以針筒注入
    體內之方式，非法施用海洛因1 次。嗣於同日上午7 時30分
    許，在新北市三重區○○○路193 巷21弄口因另案通緝為警
    查獲，並當場扣得其所有海洛因殘渣袋5 只、供其施用毒品
    所用之注射針筒1 支、供其定量分裝毒品所用之分裝袋94只
    等物，而悉上情。
二、案經新北市政府警察局三重分局報請臺灣板橋地方法院檢察
    署檢察官偵查起訴。
    理  由
壹、程序方面：
    本案被告蔡晉祥所犯係死刑、無期徒刑、最輕本刑為3 年以
    上有期徒刑以外之罪，其於準備程序中就被訴事實為有罪之
    陳述，經法官告知簡式審判程序之旨，並聽取公訴人及被告
    之意見後，本院認無不得或不宜改依簡式審判程序進行之處
    ，爰依刑事訴訟法第273 條之1 第1 項、第284 條之1 規定
    ，裁定本案由受命法官獨任進行簡式審判程序，合先敘明。
貳、實體方面：
一、前揭犯罪事實，業據被告於偵訊、本院準備程序及審理中均
    供承不諱，且其於上開時、地為警查獲後所採尿液，經送臺
    灣檢驗科技股份有限公司以EIA 酵素免疫分析法初步檢驗，
    再以GC/MS 氣相層析質譜儀法確認檢驗結果，均呈鴉片類（
    嗎啡）陽性反應等情，亦有該公司100 年9 月30日之編號UL
    /2011/00000000號濫用藥物檢驗報告、新北市政府警察局三
    重分局查獲毒品案件被移送者姓名代碼對照表各1 份在卷可
    憑【見臺灣板橋地方法院檢察署100 年度毒偵字第6428號卷
    （下稱偵字卷）第14、36頁】，暨海洛因殘渣袋5 只、供其
    施用毒品所用之注射針筒1 支、供其定量分裝毒品所用之分
    裝袋94只等物扣案可資佐證，有新北市政府警察局三重分局
    搜索扣押筆錄及扣押物品目錄表各1 份、扣案物品照片3 張
    在卷可按（見上開偵字卷第7 至8 、12至13頁）。被告之自
    白既有上開證據足資補強，應堪信為真實。據此，本案事證
    明確，被告犯行堪以認定。
二、按施用第一、二級毒品為犯罪行為，毒品危害防制條例第10
    條定有處罰明文。故施用第一、二級毒品者，依前揭規定本
    應科以刑罰。惟基於刑事政策，對合於一定條件之施用者，
    則依同條例第20條、第23條之規定，施以觀察、勒戒及強制
    戒治之保安處分。又毒品危害防制條例於92年7 月9 日修正
    公布，自93年1 月9 日施行，其中第20條、第23條將施用毒
    品之刑事處遇程序，區分為「初犯」及「5 年內再犯」、「
    5 年後再犯」。依其立法理由之說明：「初犯」，經觀察、
    勒戒或強制戒治後，應為不起訴處分或不付審理之裁定；經
    觀察、勒戒或強制戒治執行完畢釋放後，「5 年內再犯」者
    ，因其再犯率甚高，原實施之觀察、勒戒及強制戒治既已無
    法收其實效，爰依法追訴或裁定交付審理。至於經觀察、勒
    戒或強制戒治執行完畢釋放後，「5 年後再犯」者，前所實
    施之觀察、勒戒或強制戒治已足以遮斷其施用毒品之毒癮，
    為期自新及協助其斷除毒癮，仍適用「初犯」規定，先經觀
    察、勒戒或強制戒治之程序。從而依修正後之規定，僅限於
    「初犯」及「5 年後再犯」2 種情形，始應先經觀察、勒戒
    或強制戒治程序。倘被告於5 年內已再犯，經依法追訴處罰
    ，縱其第3 次（或第3 次以上）再度施用毒品之時間，在初
    犯經觀察、勒戒或強制戒治執行完畢釋放5 年以後，已不合
    於「5 年後再犯」之規定，且因已於「5 年內再犯」，顯見
    其再犯率甚高，原實施觀察、勒戒或強制戒治，已無法收其
    實效，即應依該條例第10條處罰。至於第3 次（或第3 次以
    上）施用毒品之時間，是否宜有期間限制？以多久為適宜？
    則分屬刑事政策、專門醫學之範圍，非審判機關所能決定，
    有待循立法途徑解決（最高法院97年第5 次刑事庭會議決定
    要旨參照）。查被告有如事實欄所示於觀察、勒戒執行完畢
    ，及於該觀察、勒戒執行完畢釋放後5 年內再犯施用毒品案
    件，經法院判處罪刑確定等情，有上開處分書及臺灣高等法
    院被告前案紀錄表各1 份在卷可稽，是被告既曾於觀察、勒
    戒執行完畢釋放後「5 年內再犯」施用毒品案件，且經法院
    判處罪刑確定，又另犯本案施用第一級毒品之犯行，自非屬
    毒品危害防制條第20條第3 項所定「5 年後再犯」之情形，
    應認檢察官對被告提起公訴，應屬合法，當依法論科。
三、論罪科刑部分：
（一）按海洛因屬毒品危害防制條例第2 條第2 項第1 款所定之
      第一級毒品，故核被告所為，係犯上開條例第10條第1 項
      之施用第一級毒品罪。又其為施用毒品而持有之行為，應
      為其施用之高度行為所吸收，不另論罪。
（二）又被告有前揭事實欄所載之論罪科刑及執行完畢紀錄，有
      臺灣高等法院被告前案紀錄表1 份在卷可按。其受徒刑之
      執行完畢後5 年以內，故意再犯本案有期徒刑以上之罪，
      為累犯，應依刑法第47條第1 項之規定加重其刑。
（三）爰審酌被告前已因施用毒品而經觀察、勒戒及刑事執行，
      業如上述，猶再為本件施用毒品犯行，可徵其悔意不深，
      遠離毒品之意志薄弱。惟其施用毒品係自戕行為，對他人
      法益尚無具體危害，及其施用毒品之動機，暨犯罪後坦承
      犯行等一切情狀，量處如主文所示之刑，以資懲儆。
（四）扣案海洛因殘渣袋5 只內之微量海洛因係第一級毒品，不
      問屬於犯人與否，均應依毒品危害防制條例第18條第1 項
      前段規定宣告沒收銷燬之。至盛裝上開毒品之外包裝袋5
      只，有防制毒品裸露、潮濕及便於攜帶之功能，與供被告
      施用毒品所用之注射針筒1 支、供被告定量分裝毒品所用
      之分裝袋94只等物，均係被告所有供犯本案施用毒品犯行
      所用之物，業據其供承在卷（見上開偵字卷第5 、22頁、
      本院卷第30頁），爰併依刑法第38條第1 項第2 款之規定
      沒收之。
據上論斷，應依刑事訴訟法第273 條之1 第1 項、第284 條之1
、第299 條第1 項前段，毒品危害防制條例第10條第1 項、第18
條第1 項前段，刑法第11條前段、第47條第1 項、第38條第1 項
第2 款，判決如主文。
本案經檢察官郭峻豪到庭執行職務。
中    華    民    國   100    年    12    月    23    日
              刑事第十五庭  法  官  毛彥程
上列正本證明與原本無異。
如不服本判決，應於判決送達後10日內敘明上訴理由，向本院提
出上訴狀（應附繕本），上訴於臺灣高等法院。其未敘述上訴理
由者，應於上訴期間屆滿後20日內向本院補提理由書「切勿逕送
上級法院」。
                            書記官  翁淑婷
中    華    民    國   100    年    12    月    23    日
附錄本案論罪科刑法條全文：
毒品危害防制條例第10條第1項
施用第一級毒品者，處六月以上五年以下有期徒刑。